【裁判字號】    98,台上,6141
【裁判日期】    981022
【裁判案由】    公共危險
【裁判全文】
最高法院刑事判決            九十八年度台上字第六一四一號
上  訴  人  台灣高等法院檢察署檢察官
被      告  甲○○
上列上訴人因被告公共危險案件，不服台灣高等法院中華民國九
十六年七月十一日第二審更審判決（九十六年度交上更(一)字第九
號，起訴案號：台灣台北地方法院檢察署九十一年度偵字第一八
００五號），提起上訴，本院判決如下：
    主  文
原判決撤銷，發回台灣高等法院。
    理  由
本件原判決以公訴意旨略以：被告甲○○於民國九十一年二月二
日晚間，駕駛車牌號碼ＤＪ－四七八六號自用小客貨車，沿台北
市○○路由東向西方向行駛內側第一車道，於同日晚間十時四十
分許，行經桂林路老松國小前，應注意並能注意車前狀況，並隨
時採取必要之安全措施，以避免危險之發生，而依當時情況，又
非不能注意，竟疏未注意，致其自用小客貨車左前車頭擦撞由乙
○○騎乘後載柴董春利，沿台北市○○路由西向東方向行駛內側
第一車道，至肇事地點停車欲迴轉至對向車道之車牌號碼ＢＦＤ
－七八六號重型機車之左前斜板，致人車倒地後，乙○○受有左
脛骨平台骨折、左足踝骨折，柴董春利受有左脛骨腓骨骨折之傷
害而逃逸，經路人抄得車號後，報警查獲。因認被告所為，涉犯
刑法第一百八十五條之四之肇事逃逸罪嫌等情。經審理後，以不
能證明被告犯罪，因而撤銷第一審關於上開部分科刑之判決，改
判諭知被告無罪，固非無見。
惟查：(一)、事實審法院對於案內一切證據，除認為不必要者外，
均應詳為調查，然後基於調查所得之心證以為判斷之基礎；茍與
認定事實、適用法律有重要關係，或於公平正義之維護有重大關
係之事項，在客觀上認為應行調查之證據，又非不易調查或不能
調查，而未依法調查，率予判決，即難謂無應於審判期日調查之
證據未予調查之違法。查九十一年二月二十一日警員洪晨鐘前往
台北市○○街二五三巷二十三號勘查ＤＪ－四七八六號自用小客
貨車時，該自用小客貨車之左前車頭確有擦撞之痕跡，此有採證
照片附卷可查（見偵字第一八００五號卷第十九頁），洪晨鐘警
員當時有無比對該自用小客貨車之擦痕位置與乙○○所騎乘之Ｂ
ＦＤ－七八六號重型機車之左前斜板遭撞擊位置是否相符？兩車
之擦痕走向有無吻合？又ＢＦＤ－七八六號重型機車遭撞擊時，
承辦警員有無在該機車上採得撞擊車輛之烤漆或其他跡證，以化
驗是否與ＤＪ－四七八六號自用小客貨車相合？該肇事路口附近
若有監視器，承辦警員當時有無調閱？此攸關被告是否為本案肇
事者之重要待證事項，原審未予調查，即逕予判決，顯有調查未
盡之違法。(二)、證人即告訴人乙○○在第一審審理時雖證稱：「
（問：〈請提示偵卷第十九頁照片〉撞到你的肇事車輛是否就是
這台車？）不是這台，看起來像箱型車，我沒有注意看它的車頭
，我只看到它後面是箱型車……不是這款車，是箱型車。」、「
我起來有看到是一輛黑色箱型車。」等語（見第一審卷第三十六
、三十八頁），雖與現場目擊證人顏琴賢在第一審審理時證稱：
「（問：〈請審判長提示偵卷第十九頁照片〉你當時所見是否為
該台車？）以當時光線加上這照片來看的話是符合的。」等語（
見第一審卷第四十九頁）迥異；然乙○○於第一審審理時另證稱
：「撞到我之後，有人騎機車經過，告訴我說是一台箱型車。」
、「我有看左邊，因為我要左轉，但是沒有看到撞到我的那台車
。」、「是人家告訴我（撞到我車子的車型）的，被撞之前我完
全沒有看到，被撞到之後，人家告訴我說那台車是黑色箱型車…
…」等語（見第一審卷第三十七、三十八頁），則乙○○於案發
當時是否確有親自看見該部肇事之車輛，或僅係事後聽聞他人轉
述該部車輛之款式，即有可疑；再依證人顏素賢於第一審審理時
所證：當時乙○○被撞後，是癱在地上的等語（見第一審卷第五
十二頁），則乙○○當時被撞後，似未起身查看；縱認乙○○於
被撞後，曾抬頭看見該部肇事之車輛，然乙○○當時年紀較長，
甫遭撞擊倒地，於驚恐之際，是否能仔細查看該部車輛，而清楚
記憶其款式，亦非無疑；反觀證人顏素賢，其係職業駕駛人，其
對各種廠牌之車型知識應較普通人為高，當時其正駕駛計程車跟
隨在乙○○車後方約二十公尺，車禍發生當時，其與乙○○之機
車間又無其他車輛阻隔，該肇事車輛撞倒乙○○後，曾停頓一下
才直接開走，而因當時光線昏暗，肇事車輛應該是深色接近黑色
等情，亦據顏素賢於第一審審理時結證在卷（見第一審卷第四十
五、四十七頁），以顏素賢之職業特質，該部肇事車輛又曾在對
向車道短暫停頓，且與其擦身而過，及顏素賢所證肇事車輛之顏
色，亦核與該部ＤＪ－四七八六號自用小客貨車之顏色（綠色）
相符，有車籍資料作業系統查詢認可資料附卷可憑（見偵字第一
八００五號卷第二０頁），是顏素賢於第一審審理時對肇事車輛
之指認，似非無據。原判決以乙○○與顏素賢對於本件肇事車輛
之外型所見不一，及肇事地點沒有路燈，肇事車輛亦未開大燈，
顏素賢於此情狀下是否能確認該車之外型為由，即認顏素賢所證
尚非無疑，不足採為被告論罪之依據，亦有理由不備之違誤。上
訴意旨指摘原判決不當，尚非全無理由，應認仍有發回更審之原
因。
據上論結，應依刑事訴訟法第三百九十七條、第四百零一條，判
決如主文。
中    華    民    國  九十八  年    十    月  二十二  日
                      最高法院刑事第十三庭
                          審判長法官  賴  忠  星
                                法官  呂  丹  玉
                                法官  吳      燦
                                法官  施  俊  堯
                                法官  蔡  名  曜
      本件正本證明與原本無異
                                      書  記  官
中    華    民    國  九十八  年    十    月  二十九  日
                                                      v


司法院資訊處製作；財團法人民間司法改革基金會備份。
